【裁判字號】    98,交聲更,5
【裁判日期】    990121
【裁判案由】    違反道路交通管理處罰條例聲明異議
【裁判全文】
臺灣苗栗地方法院交通事件裁定        98年度交聲更字第5號
原處分機關  交通部公路總局新竹區監理所苗栗監理站
異  議  人
即受處分人  甲○○
上列異議人即受處分人因違反道路交通管理處罰條例案件，對於
交通部公路總局新竹區監理所苗栗監理站民國98年6 月1 日所為
之竹監苗字第裁54-F00000000號處分聲明異議，經本院於98 年8
月6 日以98年度交聲字第180 號裁定駁回後，異議人提起抗告，
經臺灣高等法院臺中分院於98年9 月25日以98年度交抗字第964
號裁定撤銷發回，本院更為裁定如下：
    主  文
異議駁回。
    理  由
一、原處分意旨略以：異議人即受處分人甲○○所有車牌號碼LO
    -9920 號自用小客車，於民國98年3 月15日15時16分許行經
    苗栗縣南庄鄉○○道2.1 公里處，為苗栗縣警察局頭份分局
    南埔派出所員警舉發「此路段限速50公里，駕駛人行車速度
    經測時速96公里，超速46公里（40公里以上未滿60公里）」
    違規，嗣異議人於違規通知單所載期限內到站申訴表示不服
    ，經原處分機關函請原舉發單位調查結果，仍認異議人確有
    前開違規行為，乃依道路交通管理處罰條例第40條、第63條
    第1 項第1 款暨違反道路交通管理事件統一裁罰標準及處理
    細則第41條第4 項規定，裁處異議人罰鍰新臺幣（下同）2,
    000 元，並記違規點數1 點，原處分並無不法等語。
二、本件異議意旨略以：舉發單位使用之測速照相機須通過製造
    國家所屬標準檢驗單位測試，除具有國際（家）檢驗標準合
    格外，並須領有管轄法院之認證書，及須送由經濟部標準檢
    驗局之相關施檢規範之認證；內政部警政署要求各警察機關
    購置該等器材，必須以生產國或國際標準實驗室檢驗合格認
    證之模式辦理，倘未取得檢驗合格認證，即不得使用，以保
    障機器本身之可信度；且舉發單位並未依法將測速地點於網
    站公布其設置地點，及應於測速地點100 公尺前設立明顯標
    示，為此向法院提出異議，請求撤銷原處分云云。
三、按違反道路交通管理事件統一裁罰基準及處理細則第5 條規
    定：處理違反道路交通管理事件，有關文書送達之程序，依
    行政程序法之規定。而送達，於應受送達人之住居所、事務
    所或營業所為之；送達，不能依前二條規定為之者，得將文
    書寄存送達地之地方自治或警察機關，並作送達通知書兩份
    ，一份黏貼於應受送達人住居所、事務所、營業所或其就業
    處所門首，另一份交由鄰居轉交或置於該送達處所信箱或其
    他適當位置，以為送達；前項情形，由郵政機關為送達者，
    得將文書寄存於送達地之郵政機關，行政程序法第72條第1
    項前段、第74 條 第1 項、第2 項定有明文。又行政文書依
    行政程序法第74條第1 項規定為寄存送達者，如確已完成文
    書寄存於地方自治、警察機關或郵政機構，並製作送達通知
    單二份，一份黏貼於送達處所之門首，另一份交由鄰居轉交
    或置於送達處所信箱或其他適當位置時，無論應受送達人實
    際上於何時受領文書，均以寄存之日期視為收受送達之日期
    ，而發生送達之效力（最高行政法院95年度裁字第634 號裁
    定要旨及法務部93年4 月13日法律字第0930014628號函可資
    參照）。查本件異議人即受處分人甲○○於上開時間、地點
    ，因「此路段限速50公里，駕駛人行車速度經測時速96公里
    ，超速46公里（40公里以上未滿60公里）」違規，而遭警舉
    發，該舉發通知單送達時，受處分人之住所係設於苗栗縣南
    庄鄉○村○ 鄰○○路42號，有個人基本資料查詢結果1 份在
    卷可稽，舉發單位委由郵政機關向上址為送達，因未獲會晤
    受處分人，亦無受領文書之同居人、受僱人或接收郵件人員
    ，而於98年3 月31日寄存於南庄郵局等情，有苗栗縣警察局
    舉發違反道路交通管理事件通知單、苗栗縣警察局頭份分局
    98 年11 月23日份警五字第0980023307號函及所附之苗栗縣
    警察局送達證書在卷可參，是以本件舉發機關掣發之「舉發
    違反道路交通管理事件通知單」，既已依行政程序法第74條
    規定向受處分人之戶籍地址送達，自生合法送達之效力，合
    先敘明。
四、次按汽車駕駛人之行為，經以科學儀器取得證據資料證明其
    行為違規，當場不能或不宜攔截製單舉發者，得逕行舉發；
    前項第7 款之科學儀器應採固定式，並定期於網站公布其設
    置地點。但汽車駕駛人行車速度超過規定之最高速限或低於
    規定之最低速限，不在此限；對於前項第9 款之違規行為，
    採用固定或非固定式科學儀器取得證據資料證明者，於一般
    道路須至少於100 公尺，於高速公路、快速公路須至少於
    300 公尺前，明顯標示之。又汽車駕駛人，行車速度超過規
    定之最高時速，除有第43條第1 項第2 款情形外，處新臺幣
    1,20 0元以上2,400 元以下罰鍰，並記違規點數1 點，道路
    交通管理處罰條例第7 條之2 第1 項第7 款、第2 項第9 款
    、第3 項、第40條、第63條第1 項第1 款分別定有明文。
五、經查﹕
  (一)異議人即受處分人甲○○駕駛車牌號碼LO -9920號自用小客
    車，於上開時、地，因「此路段限速50公里，駕駛人行車速
    度經測時速96公里，超速46公里（40公里以上未滿60公里）
    」之違規，經苗栗縣警察局頭份分局南埔派出所依雷射測速
    儀器採證而逕行舉發，有苗栗縣警察局苗縣警交字第F00000
    000 號舉發違反道路交通管理事件通知單及測速照片、送達
    證書、交通部公路總局新竹區監理所竹監苗字第裁54-F0000
    0000號違反道路交通管理事件裁決書、送達證書各1 份在卷
    可稽，堪以認定。
  (二)異議人雖以前詞質疑測速照相機之可信度。惟本件原舉發單
    位即苗栗縣警察局頭份分局舉發本件違規所使用之雷射測速
    儀，已依規定送經濟部標準檢驗局檢驗，且領有合格證書（
    檢定日期：97年10月1 日，有效期限：98年10月31日，檢定
    合格單號碼：J0GB0000000 ），此有苗栗縣警察局頭份分局
    98年7 月16日份警五字第0980013580號函附之經濟部標準檢
    驗局雷射測速儀檢定合格證書1 份附卷可稽，足認本件值勤
    員警採證所使用之雷射測速儀之準確度應值信賴，當無測速
    錯誤之疑慮，本件異議人所駕車輛於上開時地確有超速行駛
    之違規事實，洵堪認定。
  (三)再異議人又抗辯：舉發單位並未依法將測速地點於網站公布
    其設置地點云云。惟按道路交通管理處罰條例第7 條之2 第
    2 項第9 款明定汽車駕駛人之行車速度超過規定之最高速限
    或低於規定之最低速限者，其所取得證據資料證明行為人違
    規之科學儀器並不以固定式為限，同時亦不需定期於網站上
    公布其設置地點。本件異議人遭逕行舉發違規事由，係屬於
    汽車駕駛人之行車速度超過規定之最高速限之情形，依前揭
    規定，並不受採固定式科學儀器照相設備及定期於網站公布
    其設置地點之限制，是舉發單位未將測速地點公布在內政部
    警政署全球資訊網或相關網站，於法並無不合。
  (四)另異議人雖又以舉發單位應於測速地點100 公尺前設立明顯
    標示等語置辯。然按汽車駕駛人行車速度超過規定之最高速
    限，經採用固定或非固定式科學儀器取得證據資料證明者，
    於一般道路須至少於100 公尺，於高速公路、快速公路須至
    少於300 公尺前，明顯標示之，道路交通管理處罰條例第7
    條之2 第3 項，固定有明文；然衡其立法用意，不外表明科
    處違規人行政裁罰之目的在敦促駕駛人依行車速限駕駛，是
    以科學儀器採證，應由主管機關在明顯處告示，用以提醒駕
    駛人依道路限速行駛，以期在駕駛人避免受罰之心理下，達
    到依行車速限駕駛，進而維護行車安全之最大效益，尚非謂
    如有違反上開注意規定，駕駛人超速行駛之違規行為即應不
    罰，其理至明（臺灣高等法院臺中分院96年度交抗字第914
    號、98年度交抗字第366 號裁定意旨參照）。換言之，縱認
    主管機關未在顯明處告示，惟駕駛人本有按速限行駛之注意
    義務，不能因主管機關未設置科學儀器採證標示以提醒駕駛
    人注意，駕駛人即得免於違規受罰之行政責任。況且，本件
    違規事實發生當日，執勤員警進行超速取締，已於該路段前
    方設置活動式（得以拆卸）之黃底黑字「前有測速照相」警
    告標誌，有現場照片4 張在卷可稽，已足以提醒駕駛人應遵
    守行車速限，惟異議人仍超速行駛，則該超速違規之責任應
    歸於異議人，警察機關逕予舉發，自無何瑕疵可指。
六、綜上所述，異議人確有前揭汽車駕駛人行車速度超過規定最
    高時速40公里以上60公里以下之違規行為，原處分機關依道
    路交通管理處罰條例第40條、第63條第1 項第1 款規定及違
    反道路交通管理事件統一裁罰基準表，裁處異議人罰鍰2,00
    0 元，並記違規點數1 點，核無違法或不當之情事，聲明異
    議意旨僅執前詞，任意指摘原處分，並無理由，應予駁回。
七、據上論斷，應依道路交通管理處罰條例第87條第2 項，道路
    交通案件處理辦法第19條，裁定如主文。
中    華    民    國    99    年    1     月    21    日
                    交通法庭  法  官   林佩儒
以上正本證明與原本無異。
如不服本裁定，應於收受送達後5 日內向本院提出抗告狀（須附
繕本）。
                              書記官  陳玲君
中    華    民    國    99    年    1     月    21    日

司法院資訊處製作；財團法人民間司法改革基金會備份。
